---
title: "dw-2022-parcial-1"
author: "Tepi"
date: "9/19/2022"
output: rmarkdown::github_document
always_allow_html: true
---

```{r librerias y dataset, include=FALSE}
library(tidyverse)
library(highcharter)
library(dplyr)
library(plotly)
webshot::install_phantomjs()
```


# Examen parcial

Indicaciones generales:

* Usted tiene el período de la clase para resolver el examen parcial.
* La entrega del parcial, al igual que las tareas, es por medio de su cuenta de github, pegando el link en el portal de MiU.


* Pueden hacer uso del material del curso e internet (stackoverflow, etc.). Sin embargo, si encontramos algún indicio de copia, se anulará el exámen para los estudiantes involucrados. Por lo tanto, aconsejamos no compartir las agregaciones que generen. 

## Sección I: Preguntas teóricas.

* Existen 10 preguntas directas en este Rmarkdown, de las cuales usted deberá responder 5. Las 5 a responder estarán determinadas por un muestreo aleatorio basado en su número de carné.

* Ingrese su número de carné en  `set.seed()` y corra el chunk de R para determinar cuáles preguntas debe responder.


```{r, echo=TRUE, cache=TRUE}

set.seed("20200402") 
v<- 1:10
preguntas <-sort(sample(v, size = 5, replace = FALSE ))

paste0("Mis preguntas a resolver son: ",paste0(preguntas,collapse = ", "))

```


### Listado de preguntas teóricas

1. Para las siguientes sentencias de `base R`, liste su contraparte de `dplyr`:
    * `str()`
    * `df[,c("a","b")]`
    * `names(df)[4] <- "new_name"` donde la posición 4 corresponde a la variable `old_name`
    * `df[df$variable == "valor",]`
    
    
2. Al momento de filtrar en SQL, ¿cuál keyword cumple las mismas funciones que el keyword `OR`  para filtrar uno o más elementos una misma columna?
3. ¿Por qué en R utilizamos funciones de la familia apply (lapply,vapply) en lugar de utilizar ciclos?
4. ¿Cuál es la diferencia entre utilizar `==` y `=` en R?
5. ¿Cuál es la forma correcta de cargar un archivo de texto donde el delimitador es `:`?
6. ¿Qué es un vector y en qué se diferencia en una lista en R?
7. ¿Qué pasa si quiero agregar una nueva categoría a un factor que no se encuentra en los niveles existentes?
8. Si en un dataframe, a una variable de tipo `factor` le agrego un nuevo elemento que *no se encuentra en los niveles existentes*, ¿cuál sería el resultado esperado y por qué?
    * El nuevo elemento
    * `NA`
9. En SQL, ¿para qué utilizamos el keyword `HAVING`?
10. Si quiero obtener como resultado las filas de la tabla A que no se encuentran en la tabla B, ¿cómo debería de completar la siguiente sentencia de SQL?

    * SELECT * FROM A _______ B ON A.KEY = B.KEY WHERE __________ = __________
  
Extra: ¿Cuántos posibles exámenes de 5 preguntas se pueden realizar utilizando como banco las diez acá presentadas?
(responder con código de R.)


## Sección II Preguntas prácticas.


* Conteste las siguientes preguntas utilizando sus conocimientos de R. Adjunte el código que utilizó para llegar a sus conclusiones en un chunk del markdown.

A. De los clientes que están en más de un país,¿cuál cree que es el más rentable y por qué?

B. Estrategia de negocio ha decidido que ya no operará en aquellos territorios cuyas pérdidas sean "considerables". Bajo su criterio, ¿cuáles son estos territorios y por qué ya no debemos operar ahí?







### I. Preguntas teóricas
"Mis preguntas a resolver son: 2, 4, 6, 7, 9"

DOS: Los Keywords pueden ser BETWEEN o IN, ya que son un rango de elementos que pueden filtrarse de la tabla.
Ambos filtran varios elementos, pero trabajan diferente, por eso incluí los dos.

CUATRO: "==" se usa cuando estamos haciendo una comparación (valor A es igual a valor B), mientras que "=" se
usa para asignarle un valor a una variable.

SEIS: Un vector es una estructura que puede almacenar n cantidad de valores (al igual que la lista), pero la
diferencia es que un vector solo puede contener n cantidad de datos DEL MISMO TIPO, mientras que la lista
puede contener diferentes tipos de valores.

SIETE: Si tratamos de hacer eso, le agregará un valor NULL ya que no existe en los niveles

NUEVE: Lo usamos cuando queremos agregar elementos que cumplan con cierta condición a una query. Se usa este
keyword porque al hacer agregaciones no se puede usar el keyword WHERE.

```{r extra}
factorial(10)/factorial(10-5)
paste0("Se pueden hacer 30240 examenes distintos")
```


## A
```{r datos, include=FALSE}
parcial_anonimo <- readRDS("parcial_anonimo.rds")
```

```{r }
parcial_anonimo %>% select(Cliente, Venta, Pais) %>% group_by(Cliente) %>% summarise(TotalV=sum(Venta
), Paises = n_distinct(Pais) > 1) %>% filter(TotalV>50000) %>% arrange(desc(TotalV)) %>% hchart("column", 
hcaes(x = Cliente, y = TotalV)) %>% hc_title(text = 
"<b>Clientes en distintos paises que superan los $50,000 en compras</b>")
paste0("El cliente mas rentables es af267306 porque es el que mas nos compra en diferentes
       paises")
```


## B
Asumimos que se cubren costos cuando las ventas superan los $40,000
```{r }
parcial_anonimo %>% select(Territorio, Venta) %>% group_by(Territorio) %>% summarise(TotalV=sum(Venta
)) %>% filter(TotalV<40000) %>% arrange(TotalV) %>% hchart("column", 
hcaes(x = Territorio, y = TotalV)) %>% hc_title(text = 
"<b>Regiones en pérdida</b>")
paste0("La gráfica muestra los territorios en los que ya no debemos operar, ya que
       en la cola inferior algunos ni reportan ventas y las pérdidas de la región
       más grande son del 25%")
```

