---
title: "Laboratorio 5"
author: "Danniel Behar"
date: "2022-09-28"
output: rmarkdown::github_document
---

```{r setup, include=FALSE}
knitr::opts_chunk$set(echo = TRUE)
library(lubridate)
library(readxl)
library(nycflights13)
library(tidyverse)
library(stringr)
library(ggplot2)
library(tseries)
data = read_xlsx("data.xlsx")
```

## Eclipse solar

En tiempo de Norte América, el eclipse total inició el 21 de agosto del 2017 a las 18:26:40.

Este mismo evento, sucederá un Saros después.
Un Saros equivale a 223 Synodic Months
Un Synodic Month equivale a 29 días con 12 horas, con 44 minutos y 3 segundos.


```{r eclipse}
synodic = days(29) + hours(12) + minutes(44) + seconds(3)
saros = 223 * synodic
fecha_origen = mdy_hms("August 21, 2017, 18:26:40", tz = "UTC")
new_fecha = fecha_origen + saros
print("El proximo eclipse sera en esta fecha:")
new_fecha
```

## Agrupaciones y operaciones con fechas

```{r tratamiento, include=FALSE}
names(data) = tolower(names(data))
names(data) = gsub("ó", "o", names(data))
names(data) = gsub(" ", "_", names(data))

#Fechas de Creacion
data <- data %>%
    mutate(fechaF1 = as.Date(as.numeric(fecha_creacion), origin ="1899-12-30"))
data <- data %>%
    mutate(fechaF2 = dmy(fecha_creacion))
data <- data %>%
    mutate(fecha = paste(fechaF1,fechaF2,sep=""))
data <- data %>%
    mutate(fecha = gsub("NA","",fecha))
data <- data %>%
    mutate(fecha = ymd(fecha))
data <- data %>%
    mutate(fecha_creacion = make_datetime(year(fecha),
                                      month(fecha),
                                      day(fecha),
                                      hour(hora_creacion),
                                      minute(hora_creacion), 
                                      second(hora_creacion)))
data <- data %>%
  select(-c("fecha", "fechaF1", "fechaF2", "hora_creacion"))

data <- data %>%
    mutate(fechaF1 = as.Date(as.numeric(fecha_final), origin ="1899-12-30"))
data <- data %>%
    mutate(fechaF2 = dmy(fecha_final))
data <- data %>%
    mutate(fecha = paste(fechaF1,fechaF2,sep=""))
data <- data %>%
    mutate(fecha = gsub("NA","",fecha))
data <- data %>%
    mutate(fecha = ymd(fecha))
data <- data %>%
    mutate(dia = day(hora_final))
data <- data %>% 
  mutate(fecha = case_when(dia == 1 ~ fecha + ddays(x=1),
                           dia == 31 ~ fecha))
data <- data %>%
    mutate(fecha_final = make_datetime(year(fecha),
                                      month(fecha),
                                      day(fecha),
                                      hour(hora_final),
                                      minute(hora_final), 
                                      second(hora_final)))
data <- data %>%
  select(-c("fecha", "fechaF1", "fechaF2", "hora_final", "dia"))
```

### ¿En qué meses existe una mayor cantidad de llamadas por código?

```{r}
preg <- data %>% 
  mutate(mes = month(fecha_creacion)) %>% 
  filter(call == 1) %>% 
  select(mes, cod) %>% 
  group_by(mes,cod) %>% 
  summarise(cantidad = n()) %>%
  arrange(desc(cantidad))
preg
```
#### En marzo

### ¿Qué día de la semana es el más ocupado?

```{r}
preg <- data %>% 
  group_by(wday(fecha_creacion,label = TRUE, abbr = FALSE)) %>% 
  summarise(cantidad = n()) %>% 
  arrange(desc(cantidad)) %>% 
  head(1)
preg
```

### ¿Qué mes es el más ocupado?

```{r}
preg <- data %>%
  group_by(month(fecha_creacion)) %>% 
  summarise(cantidad = n()) %>% 
  arrange(desc(cantidad)) %>% 
  head(1)
preg
```
#### Marzo nuevamente

### ¿Existe una concentración o estacionalidad en la cantidad de llamadas?

```{r}
preg <- data %>% 
  filter(call == 1) %>% 
  mutate(semana = floor_date(fecha_creacion, unit = "week")) %>% 
  group_by(semana) %>% 
  summarise(conteo = n())
preg = data.frame(preg)
kpss.test(preg[,2], null ="Trend") #si p>0.05 es estacionaria
```
#### Existe estacionalidad en las llamadas


### ¿Cuántos minutos dura la llamada promedio?

```{r}
preg <- data %>% 
  filter(call == 1) %>% 
  summarise(Duracion_Promedio = mean(difftime(fecha_final, fecha_creacion, "minutes")))
  
as.numeric(preg$Duracion_Promedio, units = "mins")
```

### Realice una tabla de frecuencias con el tiempo de llamada.

```{r}
preg <- data %>% 
  filter(call == 1) %>% 
  mutate(duracion = (fecha_final - fecha_creacion)) %>% 
  select(duracion)
preg$duracion = round(as.numeric(preg$duracion)/60)
tabla  <- as.data.frame(table(cut(preg$duracion,
                                  seq(min(preg$duracion),
                                      max(preg$duracion),
                                      5)
                                      ))) 
tabla <- tabla %>% 
  rename("Tiempo en minutos" = Var1, 
         "Cantidad de llamadas" = Freq)
tabla
```

## Parte 3: Signo Zodiacal

#### Crear una funcion que reciba la fecha de nacimiento y retorne el signo zodiacal
```{r}
signo <- function(anno, mes, dia) {
  
  anno <- as.numeric(anno)
  mes <- as.numeric(mes)
  dia <- as.numeric(dia)
  fecha <- make_date(anno, mes, dia)
  if (is.na(fecha)){
    return("Fecha invalida")
  }
  if (fecha <= make_date(anno, 1, 20)){
    return("Capricornio")
  } 
  else if (fecha <= make_date(anno, 2, 18)) {
    return("Acuario")
  } 
  else if (fecha <= make_date(anno, 3, 20)) {
    return("Picis")
  } 
  else if (fecha <= make_date(anno, 4, 20)) {
    return("Aries")
  }
  else if (fecha <= make_date(anno, 5, 21)) {
    return("Tauro")
  }
  else if (fecha <= make_date(anno, 6, 21)) {
    return("Geminis")
  }
  else if (fecha <= make_date(anno, 7, 22)) {
    return("Cancer")
  }
  else if (fecha <= make_date(anno, 8, 23)) {
    return("Leo")
  }
  else if (fecha <= make_date(anno, 9, 23)) {
    return("Virgo")
  }
  else if (fecha <= make_date(anno, 10, 23)) {
    return("Libra")
  }
  else if (fecha <= make_date(anno, 11, 22)) {
    return("Escorpion")
  }
  else if (fecha <= make_date(anno, 12, 21)) {
    return("Sagitario")
  } 
  else if (fecha >= make_date(anno, 12, 22)) {
    return("Capricornio")
  }
}
# Mi signo
signo(anno = 2001, mes = 10, dia = 15)
```

## Parte 4: Flights

### Añadir cuatro columnas más en formato hora y minuto

para: dep_time, arr_time, sched_dep_time, sched_arr_time
```{r}
# se elimina los NA 
flights <- flights %>% 
  filter(!is.na(dep_time)) %>% 
  filter(!is.na(arr_time)) %>% 
  filter(!is.na(sched_dep_time)) %>% 
  filter(!is.na(sched_arr_time))

# Creacion de los nuevas columnas como caracteres
flights <- flights %>% 
  mutate(dep_time2 = as.character(dep_time),
         arr_time2 = as.character(arr_time), 
         sched_dep_time2 = as.character(sched_dep_time),
         sched_arr_time2 = as.character(sched_arr_time))
         
# Cambio de formato a cada columna para que parezca hora 
flights <- flights %>% 
  mutate(dep_time2 = case_when(nchar(dep_time2) == 1 ~ paste("00", paste("0",dep_time2,sep=""), sep = ":"),
                               nchar(dep_time2) == 2 ~ paste("00", dep_time2, sep = ":"),
                               nchar(dep_time2) == 3 ~ paste(substr(dep_time2, 1, 1)
                                                                ,substr(dep_time2, 2, 3), sep = ":"),
                               nchar(dep_time2) == 4 ~ paste(substr(dep_time2, 1, 2)
                                                                ,substr(dep_time2, 3, 4), sep = ":")
                               ))
flights <- flights %>% 
  mutate(arr_time2 = case_when(nchar(arr_time2) == 1 ~ paste("00", paste("0",arr_time2,sep=""), sep = ":"),
                               nchar(arr_time2) == 2 ~ paste("00", arr_time2, sep = ":"),
                               nchar(arr_time2) == 3 ~ paste(substr(arr_time2, 1, 1)
                                                                ,substr(arr_time2, 2, 3), sep = ":"),
                               nchar(arr_time2) == 4 ~ paste(substr(arr_time2, 1, 2)
                                                                ,substr(arr_time2, 3, 4), sep = ":")
                               ))
flights <- flights %>% 
  mutate(sched_dep_time2 = case_when(nchar(sched_dep_time2) == 1 ~ paste("00", paste("0",sched_dep_time2,sep=""), sep = ":"),
                               nchar(sched_dep_time2) == 2 ~ paste("00", sched_dep_time2, sep = ":"),
                               nchar(sched_dep_time2) == 3 ~ paste(substr(sched_dep_time2, 1, 1)
                                                                ,substr(sched_dep_time2, 2, 3), sep = ":"),
                               nchar(sched_dep_time2) == 4 ~ paste(substr(sched_dep_time2, 1, 2)
                                                                ,substr(sched_dep_time2, 3, 4), sep = ":")
                               ))
flights <- flights %>% 
  mutate(sched_arr_time2 = case_when(nchar(sched_arr_time2) == 1 ~ paste("00", paste("0",sched_arr_time2,sep=""), sep = ":"),
                               nchar(sched_arr_time2) == 2 ~ paste("00", sched_arr_time2, sep = ":"),
                               nchar(sched_arr_time2) == 3 ~ paste(substr(sched_arr_time2, 1, 1)
                                                                ,substr(sched_arr_time2, 2, 3), sep = ":"),
                               nchar(sched_arr_time2) == 4 ~ paste(substr(sched_arr_time2, 1, 2)
                                                                ,substr(sched_arr_time2, 3, 4), sep = ":")
                               ))
# Transformacion a horas 
flights <- flights %>% 
  mutate(dep_time2 = hm(dep_time2),
         arr_time2 = hm(arr_time2), 
         sched_dep_time2 = hm(sched_dep_time2),
         sched_arr_time2 = hm(sched_arr_time2))

# Despliegue de las horas
flights %>% 
  select(dep_time2, arr_time2, sched_dep_time2, sched_arr_time2) %>% 
  head()
```


### Encuentre el delay total que existe en cada vuelo. El delay total se puede encontrar sumando el delay de la salida y el delay de la entrada.

```{r}
flights <- flights %>% 
  mutate(delay_total = (dep_time2 - sched_dep_time2) + (arr_time2 - sched_arr_time2))
flights %>% 
  select(dep_time2, arr_time2, sched_dep_time2, sched_arr_time2, delay_total) %>% 
  head()
```

